【裁判字號】    98,訴,845
【裁判日期】    981231
【裁判案由】    給付貨款
【裁判全文】
臺灣士林地方法院民事判決               98年度訴字第845號
原      告  永豐商業銀行股份有限公司
法定代理人  庚○○
訴訟代理人  丁○○
            乙○○
            甲○○
被      告  和碩聯合科技股份有限公司
法定代理人  戊○○
訴訟代理人  己○
            丙○○
上列當事人間給付貨款事件，本院於民國98年12月25日言詞辯論
終結，判決如下：
    主  文
被告應給付原告美金伍萬陸仟捌佰零伍點柒貳元，及分別自如附
表所示到期日翌日起，均至清償日止按年息百分之五計算之利息
。
原告其餘之訴駁回。
訴訟費用由被告負擔百分之八十八，餘由原告負擔。
本判決原告勝訴部分於原告以新臺幣陸拾貳萬元為被告供擔保後
，得假執行；但被告如以新臺幣壹佰捌拾陸萬仟貳佰貳拾捌元
為原告供擔保，或將上開金額提存後，得免為假執行。
原告其餘假執行之聲請駁回。
    事實及理由
一、原告主張：訴外人傑商企業股份有限公司（以下簡稱：傑商
    公司）於民國96年4 月4 日與原告簽定授信及交易總申請書
    （下稱：系爭總申請書），約定於有效期間內，傑商公司得
    隨時交付應收帳款債權資料予原告，供原告同意後受讓傑商
    公司對其特定買受人基於繼續性買賣契約、勞務契約或其他
    債權契約而得向該特定買受人請求於一定清償日給付一定金
    錢之應收帳款債權，傑商公司並於97年2 月22日以存證信函
    通知被告。嗣傑商公司陸續讓與如附表「發票金額」欄所示
    對被告之貨款債權予原告，金額共計美金6 萬4,578.73元，
    惟上開貨款於清償期屆至後均未獲付款。原告於98年4 月8
    日以存證信函催告被告給付，迄今屢催未償。為此依債權讓
    與法律關係，訴請被告給付貨款，及自如附表所示到期日起
    至清償日止，按法定利率即年息5%起算之利息。並聲明：(一)
    被告應給付原告美金6 萬4,578.73元，及自附表所示到期日
    起至清償日止，按年息5%計算之利息。(二)願供擔保，請准宣
    告假執行。
二、被告則以：被告與傑商公司於96年11月12日就物料買賣事宜
    簽定物料買賣合約書（下稱：系爭買賣合約），約定非經被
    告事前書面同意，傑商公司不得自行轉讓買賣合約所生之權
    利、義務，並不得將系爭買賣合約所生之債權設質或以任何
    方式轉讓與第三人。嗣傑商公司於片面通知被告後，即將對
    被告之所有應受帳款債權讓與原告，被告並於97年11月26日
    以書面載明被告不同意債權讓與一事告知傑商公司及原告，
    惟另表示倘傑商公司及原告願簽署債權轉讓同意書，被告即
    同意前述債權讓與一事，然未獲傑商公司及原告回應。原告
    與傑商公司簽定系爭總約定書時，應審核傑商公司與被告簽
    定之系爭買賣合約，則原告於此時即得知悉被告與傑商公司
    間有不得讓與債權之特約，而不得主張其為善意第三人。從
    而，上述債權讓與行為應對被告不生效力，其請求給付貨款
    自於法無據。又附表編號11所列美金8,666 元債務，因傑商
    公司之貨品被判定不良以及雙方議價價格價差，致傑商公司
    對被告負有2 筆應付帳款，金額合計美金7,773.01元，分別
    於97年11月及98年1 月到期，是縱傑商公司讓與債權予原告
    係屬有效，被告就此亦得主張與原告附表編號11之之應付帳
    款為抵銷，抵銷後餘額僅餘892.99元等語，資為抗辯。並聲
    明：(一)原告之訴駁回。(二)如受不利判決，願供擔保請准宣告
    免為假執行。
三、兩造不爭執之事實
  (一)原告主張傑商公司陸續讓與如附表所示對被告之貨款債權予
    原告，金額共計美金6 萬4,578.73元，原告並於97年2 月22
    日以存證信函通知被告，業據原告提出系爭總申請書（本院
    卷第10-13 頁）、授信及交易總約定書（本院卷第14-24 頁
    ）、傑商公司具名之債權讓與通知存證信函（本院卷第25頁
    ，下稱：系爭讓與通知），被告不爭執曾收受系爭讓與通知
    之事實，對原告所提系爭總申請書、授信及交易總約定書之
    真正亦未為爭執，應堪信為真實。
  (二)被告與傑商公司間確有如附表所示債權債務關係（本院卷第
    107 頁），約定給付期限如附表所示（本院卷第122 、123
    頁）。
  (三)如附表編號11所示債權美金8,666 元，被告應得就其中之美
    金7,773.01元主張抵銷，該筆債權抵銷後餘額應為美金892.
    99元。
  (四)除前述(三)外，被告就如附表所示債務尚未清償，與傑商公司
    間於本件言詞辯論終結前並無其他得抗辯之事由存在（本院
    卷第107頁背面）。
  (五)被告於98年1 月23日收受本院民事執行處98年1 月21日士院
    木98司執全助雙字第67號扣押命令（本院卷第83-85 頁）；
    另於98年7 月3 日收受同字號98年6 月15日支付轉給命令（
    本院卷第89頁），並以原告主張債權受讓為由，依法向本院
    民事執行處聲明異議（本院卷第90-91 頁），除有被告所提
    前開扣押命令、聲明異議狀影本外，並經本院依職權調取前
    開保全執行案卷核閱無訛，且為原告所不爭執。
四、本件爭點：
    被告得否以其與傑商公司間所簽定「物料買賣合約書」第5.
    2 條約定：「非經甲方（即被告）事前書面同意，乙方（即
    傑商公司）不得自行轉讓本合約（即買賣合約）所生之權利
    、義務，並不得將本合約所生之債權設質或以任何方式轉讓
    予第三人。」之約定，主張債權讓與對其不生效力？
五、違反禁止債權讓與契約所為之讓與，依民法第294 條第1 項
    第2 款之規定固屬無效，惟此項不得讓與之特約，不得以之
    對抗善意第三人，為同法條第2 項所明定，若第三人不知有
    此特約其讓與應為有效（最高法院50年臺上字第539 號判例
    意旨參照）。是果債權受讓之第三人為善意，其讓與即屬有
    效，初不問第三人之善意是否出於過失。又債權人與債務人
    間不得讓與之特約，恆屬當事人間之約定，本非第三人所得
    輕易知悉，債權人與受讓人間之債權讓與行為，復非以提出
    債權人與債務人間完整書面契約為必要之要式行為，故基於
    有償之債權債務關係而受讓債權之第三人，恆以善意為常態
    。是以，主張第三人於受讓債權時，已知有不得讓與之特約
    而為惡意者，自應就此事實負舉證之責（最高法院96年臺上
    字第1029號判決意旨參照）。
六、經查：
  (一)原告與傑商公司係於96年4 月4 日簽定系爭總申請書，約定
    於有效期間內，傑商公司得隨時交付應收帳款債權資料予原
    告，供原告同意後受讓傑商公司對其特定買受人基於繼續性
    買賣契約、勞務契約或其他債權契約而得向該特定買受人請
    求於一定清償日給付一定金錢之應收帳款債權（系爭總約定
    書條款第32條），傑商公司並於97年2 月22日以存證信函通
    知被告，同時副知原告（本院卷第25頁），足見傑商公司於
    發送上開存證信函時，並未認知其對被告之債權係屬不得讓
    與，或縱認知亦未曾告知原告不得讓與之特約，否則不致有
    該讓與通知之發送。是原告主張其於斯時不知禁止讓與特約
    之善意第三人，應屬可信。被告抗辯原告非屬善意第三人，
    應就原告明知其與傑商公司間存有禁止轉讓約款之事實，負
    舉證之責。
  (二)雖被告抗辯原告與傑商公司簽定系爭總約定書時，應審核傑
    商公司與被告簽定之系爭買賣合約，則原告於此時即得知悉
    被告與傑商公司間有不得讓與債權之特約，而不得主張其為
    善意第三人云云。惟查，傑商公司於如附表所示現實債權發
    生時，已提供原告交易發票作為憑證，本難認與交易常情有
    何違背。況且，如前所述，債權受讓之第三人如為善意，其
    讓與即屬有效，初不問第三人之善意是否出於過失。是縱可
    認定原告不知禁止轉讓特約之事實，確有被告抗辯之「未能
    詳盡徵信及調查」過失，被告仍不得以其與傑商公司間禁止
    轉讓特約，對抗原告。
  (三)況且，傑商公司於97年2 月22日即為系爭債權讓與通知，惟
    被告於收受系爭讓與通知時，並未見其對傑商公司或原告有
    何異議，依其主張，迄9 個月餘後即97年11月26日，始有不
    同意讓與之通知書（本院卷第75頁），是原告就傑商公司為
    讓與通知後，於97年9 月18日至同年11月20日對被告陸續現
    實發生之債權，當有充分理由，善意相信傑商公司與被告間
    並無債權不得讓與之特約。
  (四)綜上，被告既未能舉證原告受讓債權時，明知傑商公司與被
    告間有不得轉讓之特約，自不得以此不得轉讓特約，對抗原
    告。
七、承前所述，傑商公司對被告如附表所示債權，既已合法讓與
    原告，則如前揭三、(五)所示本院民事執行處98年1 月21日扣
    押命令、98年6 月15日支付轉給命令到達被告時，被告對傑
    商公司已無如附表所示債權存在，本院民事執行處執行命令
    對如附表所示債權即不生扣押效力，被告亦非得以收受本院
    上開執行命令為由，拒絕給付原告。
八、按買受人對於出賣人，有交付約定價金及受領標的物之義務
    。民法第367 條定有明文。次按二人互負債務，而其給付種
    類相同，並均屆清償期者，各得以其債務，與他方之債務，
    互為抵銷。債務人於受通知時，所得對抗讓與人之事由，皆
    得以之對抗受讓人。債務人於受通知時，對於讓與人有債權
    者，如其債權之清償期，先於所讓與之債權或同時屆至者，
    債務人得對於受讓人主張抵銷。民法第334 條第1 項前段、
    第299 條分別定有明文。本件被告與傑商公司間存有買賣契
    約，尚有如附表所示價金尚未給付，被告自有依約如數給付
    出賣人傑商公司之義務。茲傑商公司將如附表所示，總計美
    金6 萬4,578.73之買賣價金債權合法讓與原告，業經本院認
    定如上所述，原告以傑商公司債權受讓人地位，請求被告給
    付，原屬有據。惟其中如附表編號11所示債權，被告對傑商
    公司有得主張之債權美金7,773.01元，被告於訴訟中對債權
    受讓人即原告主張抵銷，該筆債權抵銷後餘額應為美金892.
    99元，亦為原告所不爭執已如前揭三、(三)所述。從而，原告
    所得請求被告給付之金額，應為抵銷後餘額即如附表「應給
    付金額」所示各債權數額，合計美金5 萬6,805.72元。
九、按給付有確定期限者，債務人自期限屆滿時起，負遲延責任
    ；遲延之債務，以支付金錢為標的者，債權人得請求依法定
    利率計算之遲延利息，民法第229 條第1 項、第233 條第1
    項前段分別定有明文。又應付利息之債務，其利率未經約定
    ，亦無法律可據者，週年利率為5%，亦為同法第203 條所明
    定。傑商公司與被告間約定付款期日分別如附表所示，職是
    ，原告應得分別請求被告給付如附表「到期日」翌日起，及
    均至清償日止，按年息5%計算之利息。原告就如附表所示「
    到期日」當日一併請求遲延利息，尚屬無據。
十、綜上所述，原告本於受讓傑商公司對被告買賣價金債權法律
    關係，訴請被告給付原告美金5 萬6,805.72元，及分別自如
    附表所示到期日翌日起，均至清償日止，按年息5%計算之利
    息，為有理由，應予准許。逾上開准許部分之請求，則為無
    理由，應予駁回。
十一、兩造陳明願供擔保請為宣告假執行或免為假執行，經核均
      與規定相符，爰分別酌定相當之擔保金額予以宣告。
十二、本件事證已臻明確，其餘兩造主張、陳述暨所提之證據，
      經審酌均與本院前揭判斷不生影響，爰不一一詳予論述，
      附此敘明。
十三、據上論結，原告之訴為一部有理由，一部無理由，依民事
      訴訟法第79條、第390 條第2 項、第392 條第2 項，判決
      如主文。
中    華    民    國    98    年    12    月    31    日
                  民事第一庭  法  官  王本源
以上正本證明與原本無異。
如對本判決上訴，應於判決送達後20日內向本院提出上訴狀。
中    華    民    國    99    年    1     月    4     日
                              書記官  陳淑女
附表：（單位：美金）
  ┌─┬───────┬──────┬──────┬──────┬──────┬──────┐
  │編│  買方名稱    │  發票號碼  │  發票日期  │  到期日    │  發票金額  │ 應給付金額 │
  │號│              │            │            │            │            │            │
  ├─┼───────┼──────┼──────┼──────┼──────┼──────┤
  │1 │和碩聯合科技股│TSI-00-00000│97年9月18日 │98年2月25日 │    7,000元 │    7,000元 │
  │  │份有限公司    │            │            │            │            │            │
  ├─┼───────┼──────┼──────┼──────┼──────┼──────┤
  │2 │和碩聯合科技股│TSI-00-00000│97年9月18日 │98年2月25日 │    4,200元 │    4,200元 │
  │  │份有限公司    │            │            │            │            │            │
  ├─┼───────┼──────┼──────┼──────┼──────┼──────┤
  │3 │和碩聯合科技股│TSI-00-00000│97年9月23日 │98年2月25日 │    6,104元 │    6,104元 │
  │  │份有限公司    │            │            │            │            │            │
  ├─┼───────┼──────┼──────┼──────┼──────┼──────┤
  │4 │和碩聯合科技股│TSI-00-00000│97年9月23日 │98年2月25日 │    1,204元 │    1,204元 │
  │  │份有限公司    │            │            │            │            │            │
  ├─┼───────┼──────┼──────┼──────┼──────┼──────┤
  │5 │和碩聯合科技股│TSI-00-00000│97年9月30日 │98年2月25日 │   198.34元 │   198.34元 │
  │  │份有限公司    │            │            │            │            │            │
  ├─┼───────┼──────┼──────┼──────┼──────┼──────┤
  │6 │和碩聯合科技股│TSI-00-00000│97年9月30日 │98年2月25日 │      6.4元 │      6.4元 │
  │  │份有限公司    │            │            │            │            │            │
  ├─┼───────┼──────┼──────┼──────┼──────┼──────┤
  │7 │和碩聯合科技股│TSI-00-00000│97年9月30日 │98年2月25日 │ 1,080.13元 │ 1,080.13元 │
  │  │份有限公司    │            │            │            │            │            │
  ├─┼───────┼──────┼──────┼──────┼──────┼──────┤
  │8 │和碩聯合科技股│TSI-00-00000│97年10月6日 │98年2月25日 │    5,852元 │    5,852元 │
  │  │份有限公司    │            │            │            │            │            │
  ├─┼───────┼──────┼──────┼──────┼──────┼──────┤
  │9 │和碩聯合科技股│TSI-00-00000│97年10月9日 │98年2月25日 │    7,616元 │    7,616元 │
  │  │份有限公司    │            │            │            │            │            │
  ├─┼───────┼──────┼──────┼──────┼──────┼──────┤
  │10│和碩聯合科技股│TSI-00-00000│97年10月16日│98年3月25日 │    4,480元 │    4,480元 │
  │  │份有限公司    │            │            │            │            │            │
  ├─┼───────┼──────┼──────┼──────┼──────┼──────┤
  │11│和碩聯合科技股│TSI-00-00000│97年10月16日│98年3月25日 │    8,666元 │   892.99元 │
  │  │份有限公司    │            │            │            │            │            │
  ├─┼───────┼──────┼──────┼──────┼──────┼──────┤
  │12│和碩聯合科技股│TSI-00-00000│97年10月20日│98年2月25日 │     19.2元 │     19.2元 │
  │  │份有限公司    │            │            │            │            │            │
  ├─┼───────┼──────┼──────┼──────┼──────┼──────┤
  │13│和碩聯合科技股│TSI-00-00000│97年10月20日│98年2月25日 │  1477.01元 │  1477.01元 │
  │  │份有限公司    │            │            │            │            │            │
  ├─┼───────┼──────┼──────┼──────┼──────┼──────┤
  │14│和碩聯合科技股│TSI-00-00000│97年10月23日│98年3月25日 │    4,760元 │    4,760元 │
  │  │份有限公司    │            │            │            │            │            │
  ├─┼───────┼──────┼──────┼──────┼──────┼──────┤
  │15│和碩聯合科技股│TSI-00-00000│97年10月31日│98年3月25日 │     19.2元 │     19.2元 │
  │  │份有限公司    │            │            │            │            │            │
  ├─┼───────┼──────┼──────┼──────┼──────┼──────┤
  │16│和碩聯合科技股│TSI-00-00000│97年10月31日│98年3月25日 │   865.83元 │   865.83元 │
  │  │份有限公司    │            │            │            │            │            │
  ├─┼───────┼──────┼──────┼──────┼──────┼──────┤
  │17│和碩聯合科技股│TSI-00-00000│97年11月6日 │98年3月25日 │    4,676元 │    4,676元 │
  │  │份有限公司    │            │            │            │            │            │
  ├─┼───────┼──────┼──────┼──────┼──────┼──────┤
  │18│和碩聯合科技股│TSI-00-00000│97年11月19日│98年4月22日 │  1,977.8元 │  1,977.8元 │
  │  │份有限公司    │            │            │            │            │            │
  ├─┼───────┼──────┼──────┼──────┼──────┼──────┤
  │19│和碩聯合科技股│TSI-00-00000│97年11月20日│98年3月25日 │      6.4元 │      6.4元 │
  │  │份有限公司    │            │            │            │            │            │
  ├─┼───────┼──────┼──────┼──────┼──────┼──────┤
  │20│和碩聯合科技股│TSI-00-00000│97年11月20日│98年3月25日 │   384.69元 │   384.69元 │
  │  │份有限公司    │            │            │            │            │            │
  ├─┼───────┼──────┼──────┼──────┼──────┼──────┤
  │21│和碩聯合科技股│TSI-00-00000│97年11月20日│98年3月25日 │ 3,985.73元 │ 3,985.73元 │
  │  │份有限公司    │            │            │            │            │            │
  ├─┴───────┴──────┴──────┴──────┼──────┼──────┤
  │總                                                   計     │64,578.73元 │56,805.72元 │
  └──────────────────────────────┴──────┴──────┘

司法院資訊處製作；財團法人民間司法改革基金會備份。
